【裁判字號】    99,上訴,202
【裁判日期】    990225
【裁判案由】    毒品危害防制條例
【裁判全文】
臺灣高等法院臺南分院刑事判決         99年度上訴字第202號
上  訴  人
即  被  告  甲○○
上列上訴人因違反毒品危害防制條例案件，不服臺灣臺南地方法
院98年度訴字第1385號中華民國98年11月30日第一審判決（起訴
案號：臺灣臺南地方法院檢察署98年度營毒偵字第329號），提
起上訴，本院判決如下：
    主  文
上訴駁回。
    理  由
一、依刑事訴訟法第350條、第361條、第362條、第367條規定，
    不服地方法院之第一審判決而上訴者，須提出上訴書狀，並
    應敘明具體理由，為上訴必備之程式；其所提出之書狀未敘
    述上訴理由，或僅曾以言詞陳述上訴理由者，均應於上訴期
    間屆滿後20日內補提理由書於第一審法院。第一審法院經形
    式審查，認逾期未補提上訴理由者，應定期間先命補正，逾
    期未補正者，為上訴不合法律上之程式，應以裁定駁回。倘
    已提出上訴理由，但所提非屬具體理由者，則由第二審法院
    以上訴不合法律上之程式，判決駁回。而所謂具體理由，必
    係依據卷內既有訴訟資料或提出新事證，指摘或表明第一審
    判決有何採證認事、用法或量刑等足以影響判決本旨之不當
    或違法，而構成應予撤銷之具體事由，始克當之（例如：依
    憑證據法則具體指出所採證據何以不具證據能力，或依憑卷
    證資料，明確指出所為證據證明力之判斷如何違背經驗、論
    理法則）；倘僅泛言原判決認定事實錯誤、違背法令、量刑
    失之過重或輕縱，而未依上揭意旨指出具體事由，或形式上
    雖已指出具體事由，然該事由縱使屬實，亦不足以認為原判
    決有何不當或違法者（例如：對不具有調查必要性之證據，
    法院未依聲請調查亦未說明理由，或援用證據不當，但除去
    該證據仍應為同一事實之認定），皆難謂係具體理由，俾與
    第二審上訴制度旨在請求第二審法院撤銷、變更第一審不當
    或違法之判決，以實現個案救濟之立法目的相契合，並節制
    濫行上訴（最高法院97年度台上字第892號判決意旨參照）
    。又觀諸刑事訴訟法第361條修正之立法說明三，謂「原審
    法院對上訴書狀有無記載理由，應為形式上之審查，認有欠
    缺，且未據上訴人自行補正者，應定期間先命補正，爰於第
    三項後段明定。至上訴理由是否具體，係第二審法院審查範
    圍，不在命補正之列」，故修正後該規定所指應由第一審法
    院先命補正之「上訴書狀未敘述理由」，係指上訴書狀僅聲
    明對原判決不服，就不服理由未為任何敘述，自形式上觀察
    ，可認係未提出上訴理由之情形而言，若上訴書狀對不服之
    理由已有所敘述，僅敘述不具體者，究有別於「未敘述理由
    」，自不生應依該規定命補正之問題。同此旨趣，刑事訴訟
    法第367條增列為不合法情形之「上訴書狀未敘述理由」者
    ，亦應採相同解釋。又上訴書狀已敘述上訴理由，但所述不
    「具體」者，雖非「上訴書狀未敘述理由」一語涵攝之範圍
    ，然既不符合「上訴書狀應敘述『具體』理由」之規定，仍
    屬上訴「不合法律上之程式」，且依上開立法說明，此類不
    合法，不在得補正之列，法院自毋庸命補正；而由第二審法
    院逕認上訴不合法，以判決駁回（最高法院97年度台上字第
    892號、第3599號、第3889號判決意旨參照）。
二、本件上訴人即被告甲○○不服原判決，遵期提起上訴，形式
    上提出上訴書狀並敘述上訴理由略以：被告已有在服美沙冬
    治療，又被原審判刑一年，量刑實屬過重云云。
三、經查，原審以被告於準備程序中就被訴事實為有罪之陳述，
    經裁定由受命法官獨任進行簡式審判程序；且被告自白施用
    第一級海洛因、第二級毒品甲基安非他命各一次，有臺南縣
    警察局學甲分局採集尿液姓名對照表、長榮大學98年8月12
    日確認報告各1份在卷足憑，核被告所為，係犯毒品危害防
    制條例第10條第1項之施用第一級毒品罪及同條第二項之施
    用第二級毒品罪。其施用前持有海洛因、甲基安非他命之低
    度行為，分別為其後施用之高度行為所吸收，不另論罪。其
    所犯上開二罪，犯意各別，構成要件亦殊，應分論併罰。又
    被告曾因施用毒品案件，經原審法院以95年度訴字第92號判
    決判處有期徒刑8月確定，於97年2月15日縮短刑期執行完畢
    ，有被告刑案資料查註紀錄表在卷可查。被告於受有期徒刑
    執行完畢後5年內再故意犯本案有期徒刑以上之罪，為累犯
    ，應依刑法第47條第1項之規定加重其刑。復審酌被告施用
    毒品之犯行，在性質上乃屬對自我身心健康之自戕行為，尚
    未嚴重破壞社會秩序、侵害他人權益，然其前因施用毒品經
    送觀察、勒戒及強制戒治後，猶不思戒絕革除惡習，再為本
    件犯罪，顯未因前所受之觀察、勒戒及強制戒治處分而記取
    教訓，及被告犯後坦承犯行，態度良好，並其犯罪之動機、
    目的、手段等一切情狀，分別量處有期徒刑10月、4月，並
    定應執行刑為有期徒刑1年。經核原審對於認定被告犯罪事
    實及適用法律之理由，均已說明甚詳，量刑亦詳酌刑法第57
    條各款事由，堪屬妥適，於法並無不合。被告以其已接受美
    沙冬治療，請求從輕量刑云云，惟查，被告於警詢及原審審
    理時對於犯罪事實皆坦承不諱，原審對被告施用第一級、第
    二級毒品犯行，予以實體審究，並無違誤，況被告前有多次
    施用毒品之犯行，仍不知悔悟，故態復萌，復再施用毒品海
    洛因，足認減害治療並不足以阻斷被告之毒癮，是被告此部
    分之抗辯，自非量刑上得減輕刑期之具體理由，故被告以上
    開參加戒毒措施請求從輕量刑，自無可採。
四、綜上所述，上訴人前揭上訴理由，尚非依據卷內既有訴訟資
    料或提出新事證，指摘或表明原審判決有何採證認事、用法
    或量刑等足以影響判決本旨之不當或違法之具體事由，要難
    謂其上訴書狀已經敘述具體理由，揆諸上開說明，本件上訴
    並無具體理由而不合法定程式，應以判決駁回，並不經言詞
    辯論為之。
五、依刑事訴訟法第367條前段、第372條，判決如主文。
中    華    民    國    99    年    2     月     25   日
                  刑事第七庭  審判長法  官  李文福
                                    法  官  顏基典
                                    法  官  陳顯榮
以上正本證明與原本無異。
施用第一級毒品罪部分如不服本判決應於收受送達後10日內向本
院提出上訴書狀，其未敘述上訴理由者，並得於提起上訴後10日
內向本院補提理由書（均須按他造當事人之人數附繕本）「切勿
逕送上級法院」。
施用第二級毒品罪部分不得上訴。
                                    書記官  劉岳文
中    華    民    國    99    年    2     月    25    日

司法院資訊處製作；財團法人民間司法改革基金會備份。
